【裁判字號】    91,上訴,1342
【裁判日期】    920224
【裁判案由】    偽造文書等
【裁判全文】
臺灣高等法院臺南分院刑事判決            九十一年度上訴字第一三四二號  慎股
      上  訴  人
      即  被  告  丙  ○  ○
右上訴人因偽造文書等案件，不服臺灣臺南地方法院九十一年度訴字第一○四七號，
中華民國九十一年十一月六日第一審判決（起訴案號：臺灣臺南地方法院檢察署九十
一年度偵字第九九○九號），提起上訴，本院判決如左：
      主  文
原判決撤銷。
丙○○行使偽造私文書，足以生損害於他人及公眾，處有期徒刑壹年。
九十一年八月十八日丙○○汽機車過戶登記書上偽造之「甲○」署押一枚沒收。
      事  實
一、丙○○基於意圖為自己不法所有之概括犯意，先於民國九十一年八月十五日晚上
    九時許，趁利用借住在甲○座落高雄縣燕巢鄉市○路十八號租屋處之機會，竊取
    甲○所有之身分證及印章得手；繼於同年月二十二日中午十二時三十五分許，在
    台南市○○路二四二號處，竊取乙○○所有車號ＦＺ九─一三六號重機車，得手
    後供作己用。
二、丙○○九十一年八月十八日向甲○借用其所有之車號ＺＥＧ─一○一號輕機車後
    ，基於意圖為自己不法之所有，明知前開機車非其所有，竟易持有為所有侵占入
    己，且於同年月十九日在機車過戶申請登記書上原車主名稱欄，以前揭竊得之印
    章盜蓋「甲○」之印文及偽造「甲○」之簽名而偽造署押，以此不實之事項並同
    所竊甲○身分證持向高雄市監理處，申請辦理ＺＥＧ─一○一號輕機車過戶登記
    於其本人名下，使監理機關之承辦人員將上開不實之事項登載於其職務上所掌管
    之車籍資料，嗣將該機車以新台幣一萬元售與某中古機車行，足以生損害於甲○
    及監理機關管理機車所有人資料之正確性。嗣於同年月二十五日下午六時四十分
    許，騎乘前竊得之車號ＦＺ九─一三六號重機車行經台南市○○路○段九十四號
    前，為警查獲。
三、案經臺南市警察局第五分局報請臺灣臺南地方法院檢察署檢察官偵查起訴。
      理  由
一、右揭犯罪事實，業據上訴人即被告丙○○於警訊、偵查、原審中及本院審理時坦
    承不諱，核與被害人甲○、乙○○指訴；證人王盈人證述情節相符，復有高雄市
    監理處九十一年十月九日高市監南字第○九─○○三○六○六號函附被告汽機車
    過戶登記書、車籍資料及贓物領據附卷可稽，且被告竊取被害人甲○所有之身分
    證、印章之犯行，係趁利用借住在甲○座落高雄縣燕巢鄉市○路十八號租屋處之
    機會所為乙節，亦據被告於本院審理時供明在卷，也經被害人甲○於本院審理時
    到庭陳明屬實，足見被告上開自白與事實相符，可堪採認定被告犯罪之證據，本
    件事證明確，被告犯行應堪認定。
二、核被告丙○○所為，係犯刑法第三百二十條第一項之竊盜罪、第三百三十五條第
    一項侵占罪、第二百十六條第二百十條之行使偽造私文書罪、第二百十四條之明
    知為不實之事項，而使公務員登載於職務上所掌之公文書罪。被告偽造甲○之署
    押及盜用印章於前開申請書上，偽造署押、盜用印章之行為，為偽造私文書行為
    之部分行為；其偽造後復持以行使，偽造之低度行為應為行使之高度行為所吸收
    ，均不另論罪。被告前後二次竊盜犯行，時間緊接，犯罪構成要件相同，顯係出
    於概括犯意反覆為之，為連續犯，應依法論以一罪。被告所犯連續竊盜罪、侵占
    罪、行使偽造私文書罪及明知為不實之事項，而使公務員登載於職務上所掌之公
    文書罪間，有方法結果之牽連關係，為牽連犯，應從一重行使偽造私文罪處斷。
    另被告向被害人甲○借用前揭機車，嗣予以侵占；及明知為不實之事項，而使公
    務員登載於職務上所掌之公文書之犯行，雖未為起訴書所論列，惟此與前揭論罪
    科刑之竊盜罪、行使偽造私文書罪部分，有方法結果牽連犯之裁判上一罪關係，
    為起訴效力所及，本院依法自應予以審究，附此敘明。
三、原審法院認被告罪證明確，予以論罪科刑，固非無見，但被告竊取被害人甲○所
    有之身分證、印章之犯行，係「趁利用借住在甲○座落高雄縣燕巢鄉市○路十八
    號租屋處之機會」所為，已如前述，原判決誤認係「侵入高雄縣燕巢鄉○○村○
    ○路六十四巷五十六號一樓甲○住處」所為，容有未洽；另被告行使偽造私文書
    部分，原判決事實欄係認定「足以生損害於甲○及監理機關管理機車所有人資料
    之正確性」，亦即應「足以生損害於他人及公眾」，然原判決主文欄內竟僅諭知
    「足以生損害於他人」而已，亦有未洽；被告上訴意旨以量刑過重為由，指摘原
    判決不當，雖無可取，但原判決既有可議，自屬無可維持，應由本院將之撤銷改
    判。爰審酌被告犯罪之動機、目的、手段、犯罪所生之損害、犯罪後態度等一切
    情狀，量處如原判決所科之有期徒刑一年，以資懲儆。九十一年八月十八日被告
    汽機車過戶登記書上偽造之「甲○」署押一枚，應依刑法第二百十九條之規定併
    予宣告沒收。
據上論結，應依刑事訴訟法第三百六十九條第一項前段、第三百六十四條、第二百九
十九條第一項前段，刑法第五十六條、第三百二十條第一項、第三百三十五條第一項
、第二百十六條、第二百十條、第二百十四條、第二百十九條、第五十五條，罰金罰
鍰提高標準條例第一條前段，判決如主文。
本案經檢察官曾銘芳到庭執行職務。
中      華      民      國    九十二    年      二      月    二十四    日
                                    臺灣高等法院臺南分院刑事第四庭
                                        審判長法官  陳    義    仲
                                              法官  楊    子    莊
                                              法官  宋    明    蒼
右正本證明與原本無異。
如不服本判決，應於判決送達後十日內向本院提出上訴狀，其未敘述理由者並應於提
出上訴狀後十日內向本院補提理由狀（應附繕本)。
                                        法院書記官  陳    明    芬
中   華      民      國    九十二    年      二      月    二十四    日
附錄本案論罪科刑法條全文：
刑法第二百十條：
偽造、變造私文書，足以生損害於公眾或他人者，處五年以下有期徒刑。
刑法第二百十六條：
行使第二百十條至第二百十五條之文書者，依偽造、變造文書或登載不實事項或使登
載不實事項之規定處斷。


司法院資訊處製作；財團法人民間司法改革基金會備份。
